臺灣高等法院刑事裁定
110年度毒抗字第1487號
抗  告  人
即  被  告  盧易俞


                    （現於法務部○○○○○○○○附設勒戒處所執行強制戒治）
上列抗告人即被告因違反毒品危害防制條例案件，不服臺灣新北
地方法院110年度毒聲字第2132號，中華民國110年10月4日裁定
（聲請案號：臺灣新北地方檢察署110年度聲戒字第216號、110
年度毒偵字第149號），提起抗告，本院裁定如下：
    主  文
抗告駁回。
    理  由
一、原裁定意旨略以：抗告人即被告盧易俞（下稱被告）因施用
    第一級、第二級毒品案件，經依原審法院110年度毒聲字第2
    28號裁定送觀察、勒戒後，認有繼續施用毒品之傾向，有法
    務部○○○○○○○○附設勒戒處所出具之有無繼續施用毒品傾向證
    明書、評估標準紀錄表附卷可稽，爰依毒品危害防制條例第
    20條第2項後段，裁定被告令入戒治處所強制戒治，其期間
    為6個月以上，至無繼續強制戒治之必要為止，但最長不得
    逾1年等語。
二、抗告意旨略以：被告自民國109年4月5日起，即因另案入監
    服刑至今，且已執行有期徒刑1年4月後才受觀察、勒戒，早
    已無心癮，也無成癮性之疑慮，何來繼續施用毒品傾向？監
    所人員以不到10分鐘之評估時間，即決定被告必須接受強制
    戒治，期間長達1年，況被告還有6年6月之有期徒刑待執行
    ，如何繼續施用毒品？為此提起抗告等語。
三、按觀察、勒戒後，檢察官依據勒戒處所之陳報，認受觀察、
    勒戒人有繼續施用毒品傾向者，應聲請法院裁定令入戒治處
    所強制戒治，其期間為6個月以上，至無繼續強制戒治之必
    要為止，但最長不得逾1年，毒品危害防制條例第20條第2項
    後段定有明文。
四、經查：
  ㈠被告經原審法院以110年度毒聲字第228號裁定送觀察、勒戒
    後，法務部○○○○○○○○附設勒戒處所以其前科紀錄與行為表現
    、臨床評估及社會穩定度等綜合判斷後，其靜態及動態因子
    合計為78分，認為有繼續施用毒品傾向乙節，有本院被告前
    案紀錄表、法務部○○○○○○○○附設勒戒處所有無繼續施用毒品
    傾向證明書及評估標準紀錄表在卷可稽。則原審依毒品危害
    防制條例第20條第2項後段規定，裁定被告令入戒治處所強
    制戒治，經核並無違誤。
  ㈡被告雖以上情置辯。惟：
　　⑴有無繼續施用毒品傾向之評估標準，並非完全以受勒戒人
      勒戒後之結果為準，勒戒前之各種情況，仍應作為評估依
      據。依勒戒處所評分說明手冊規定，係以「前科紀錄與行
      為表現」、「臨床評估」及「社會穩定度」3項合併計算
      分數，每一大項皆有靜態因子與動態因子。先以靜態因子
      分數評分，靜態因子分數總分在60分（含）以上為「有繼
      續施用毒品傾向」；60分以下，與動態因子分數相加，如
      果總分在60分（含）以上，為「有繼續施用毒品傾向」。
      故有無繼續施用毒品傾向，係依具體個案之臨床實務及相
      關事證等情綜合判定，有其相當之專業依據及標準；又衡
      酌強制戒治之目的，係為協助施用毒品者戒斷毒品之心癮
      及身癮所為之保安處分，而該評估標準係適用於每一位受
      觀察、勒戒處分之人，具一致性、普遍性、客觀性，故倘
      其評估由形式上觀察，並無擅斷或濫權等明顯不當之情事
      ，即難謂為違法，法院亦應予尊重。
　　⑵被告於執行觀察、勒戒期間，經法務部○○○○○○○○附設勒戒
      處所評分結果，認①前科紀錄與行為表現部分合計為32分
      【毒品犯罪相關司法紀錄「4筆」計10分，首次毒品犯罪
      年齡為「20歲以下」計10分，有其他犯罪相關紀錄「5筆
      」計10分，入所時尿液毒品檢驗「無藥物反應」計0分，
      上開4項靜態因子合計為30分；所內行為表現之動態因子
      為持續於所內抽菸，計2分】；②臨床評估部分合計為41分
      【有多重毒品濫用計10分，合法物質濫用「有、種類：菸
      」計2分，使用方式為「有注射使用」計10分，使用年數
      「超過1年」計10分，上開4項靜態因子合計為32分；精神
      疾病共病（含反社會人格）經評定為「疑似」計5分，臨
      床綜合評估（含病識感、動機、態度、就醫意願）評定為
      「中度」計4分，上開2項動態因子合計為9 分】；③社會
      穩定度部分合計為5分【工作「無業」計5 分，家人藥物
      濫用「無」計0分，上開2項靜態因子合計為5分；入所後
      家人是否訪視為「有」計0分，出所後與家人同住計為0分
      ，上開2項動態因子合計為0分】。以上①至③之總分合計為
      78分，故評定為「有繼續施用毒品傾向」等情，業據前揭
      勒戒所有無繼續施用毒品傾向評估標準紀錄表記載綦詳，
      可見上開結論確係適用一致性、普遍性、客觀性之評估標
      準所為之判斷，尚難認有何違誤可指。
　　⑶又施用毒品者具「病患性犯人」之特質，與一般犯罪人有
      異，鑑於施用毒品者大多具有「成癮性」，為貫徹社會防
      制毒品之期盼，對施用毒品者，有施以「斷癮」之必要，
      故毒品危害防制條例規定乃就施用毒品行為，先為生理治
      療及心理復健之保安處遇，因而以令入勒戒處所觀察、勒
      戒方式，戒除其身癮，若仍無法戒除，有繼續施用毒品之
      傾向，再令入戒治處所施以強制戒治，以戒除其心癮，此
      乃針對受處分人將來之危險所為預防、矯治措施之保安處
      分，以達教化與治療之目的，可謂刑罰之補充制度；換言
      之，毒品危害防制條例本身所規定之觀察、勒戒及強制戒
      治等保安處分，雖限制受處分人之人身自由，卻有刑罰不
      可替代之教化治療作用，其目的及功能，與刑罰並不相同
      。且毒品危害防制條例第20條第2項係屬強制規定，只需
      觀察、勒戒後，經評定受觀察、勒戒人有繼續施用毒品傾
      向者，檢察官即應聲請法院裁定令入戒治處所施以強制戒
      治，別無例外。故被告既有施用第二級毒品之事實，則觀
      察、勒戒後經評定為「有繼續施用毒品傾向」，自有依法
      施以強制戒治之必要，此與被告入監執行之久暫，並無關
      連。被告逕以：其已入監1年4月，早已戒除身癮、心癮，
      且尚有6年6月之刑期待執行，當無繼續施用毒品之可能為
      由，質疑勒戒處所相關專業知識經驗人士，依其等本職學
      識綜合上開各項評估標準而得出之「有繼續施用毒品傾向
      」結論不可採云云，洵屬無據。
五、綜上所述，原審依檢察官聲請，依毒品危害防制條例第20條
    第2項後段規定，裁定被告令入戒治處所施以強制戒治，其
    期間為6個月以上，至無繼續強制戒治之必要為止，但最長
    不得逾1年，於法並無不合。抗告意旨提起抗告，以前揭詞
    情指摘原裁定不當，為無理由，應予駁回。
據上論斷，依刑事訴訟法第412條，裁定如主文。 　　
中　　華　　民　　國　　110 　年　　10　　月　　29　　日
                  刑事第二十一庭審判長法　官  林怡秀
                                      法　官  胡宜如
                                      法　官  劉元斐
以上正本證明與原本無異。
不得再抗告。
                                      書記官  陳靜雅
中　　華　　民　　國　　110 　年　　10　　月　　29　　日